【裁判字號】    99,易,3483
【裁判日期】    991228
【裁判案由】    詐欺
【裁判全文】
臺灣臺中地方法院刑事判決              99年度易字第3483號
公  訴  人  臺灣臺中地方法院檢察署檢察官
被      告  趙新維
上列被告因詐欺案件，經檢察官提起公訴（99年度偵緝字第1952
號），本院判決如下：
    主    文
趙新維幫助意圖為自己不法之所有，以詐術使人將本人之物交付
，處有期徒刑肆月；如易科罰金，以新臺幣壹仟元折算壹日。
    犯  罪  事  實
一、趙新維可預見一般人收購他人名義之行動電話門號晶片卡使
    用，常與詐欺等財產犯罪密切相關，如將個人所申辦之行動
    電話門號晶片卡交給他人，有可能遭他人作為詐欺犯罪之聯
    絡工具，其提供電話門號之行為本身，雖無故意幫助他人犯
    罪之確信，但仍基於容任他人利用其申辦之電話門號為詐欺
    犯罪使用，亦不違反其本意之幫助故意，於民國98年11月17
    日下午4時許，在臺中市○○路某威寶電信門市，以新臺幣
    （下同）300元之代價，向友人黃凱俊（幫助詐欺部分，經
    臺灣南投地方法院99年度審埔刑簡字第93號判決判處有期徒
    刑3月）收購其所申辦之0000000000號行動電話門號晶片卡
    後，再轉交予透過報紙收購電話門號之詐欺集團成年成員使
    用。嗣該詐欺集團之成員在網路拍賣網站上刊登不實之販賣
    行動電話的訊息，並使用0000000000號行動電話與袁宇璇所
    使用之0000000000號行動電話聯絡，致袁宇璇陷於錯誤，於
    98年11月30日中午12時26分許，在位於高雄市苓雅區○○○
    路116號之高雄師大郵局，將6,000元匯至簡裕家所有之局號
    0000000號、帳號0000000號的大寮郵局存簿儲金帳戶（簡裕
    家所涉幫助詐欺罪，經臺灣高雄地方法院99年審簡字1700號
    判決判處有期徒刑4月確定），並遭提領一空。嗣經袁宇璇
    發覺受騙，報警循線查知上情。
二、案經袁宇璇訴由高雄市政府警察局苓雅分局移送臺灣高雄地
    方法院檢察署檢察官呈請臺灣高等法院檢察署檢察長核轉臺
    灣臺中地方法院檢察署檢察官偵查起訴。
    理    由
一、按被告以外之人於審判外之言詞或書面陳述，除法律有規定
    者外，不得作為證據；又被告以外之人於審判外之陳述，雖
    不符前四條之規定，而經當事人於審判程序同意作為證據，
    法院審酌該言詞陳述或書面陳述作成時之情況，認為適當者
    ，亦得為證據。當事人、代理人或辯護人於法院調查證據時
    ，知有第159條第1項不得為證據之情形，而未於言詞辯論終
    結前聲明異議者，視為有前項之同意。刑事訴訟法第159條
    第1項、第159條之5分別定有明文。經查，本判決下列所引
    用之被告以外之人於審判外之陳述（包含書面陳述），除公
    務員職務上製作之紀錄文書，並無顯不可信之情況，依刑事
    訴訟法第159條之4第1款規定，有證據能力外，其餘屬傳聞
    證據部分，檢察官、被告於本院準備程序中均表示沒有意見
    ，且迄於言詞辯論終結前亦未聲明異議。本院審酌上開證據
    資料製作時之情況，尚無違法不當及證明力明顯過低之瑕疵
    ，亦認為以之作為證據應屬適當，依刑事訴訟法第159條之5
    規定，認前揭證據資料均有證據能力。
二、訊據被告趙新維矢口否認有何幫助詐欺犯行，辯稱：是黃凱
    俊自己和收購行動電話門號晶片卡的人聯絡的，伊只有陪他
    去，沒有經手云云。經查：
（一）0000000000號行動電話係證人黃凱俊所申辦，有黃凱俊行
      動電話之個人資料表附卷可證。
（二）詐騙集團之成員係利用上開行動電話門號與被害人袁宇璇
      所有之0000000000號行動電話聯絡後，被害人陷於錯誤，
      始匯款到簡裕家上開帳戶內，有0000000000號行動電話之
      通聯紀錄、0000000000號行動電話之個人資料表及通聯紀
      錄、被害人袁宇璇之匯款收據影本、簡裕家所有之大寮郵
      局存簿儲金帳戶交易清單、高雄市政府警局苓雅分局凱旋
      路派出所受理詐騙帳戶通報警示簡便格式表及內政部警政
      署反詐騙案件紀錄表各1份在卷可稽。
（三）被告雖否認經手證人黃凱俊所申請使用之行動電話門號晶
      片卡，但證人黃凱俊於偵查中堅稱係受被告之託，才辦理
      行動電話門號，辦妥後晶片卡是交給被告等語。證人黃凱
      俊於本院具結後也證稱：「被告打電話叫我去辦的，他說
      是他朋友要使用的。」「被告跟我進去（威寶門市）辦的
      ；所有的資料都是我自己填的。我拿到SIM卡（即晶片卡
      ）後，我交給被告。」「我有看到被告跟他的朋友拿錢；
      被告再從中拿300元給我。」等語。按被告自承與證人黃
      凱俊無任何仇怨；且依證人黃凱俊所陳述，證人黃凱俊來
      臺中地區找工作期間，曾受被告之協助，無償住在被告之
      叔叔家等語，此亦為被告所不否認；被告既曾施惠予證人
      黃凱俊，衡情證人黃凱俊應無誣指被告之動機。
（四）況本院審理時，亦明確告知證人黃凱俊：無論其係自行交
      付晶片卡與被告之不詳姓名友人；或係證人黃凱俊先把晶
      片卡交給被告，再由被告轉交予被告之不明友人，對證人
      黃凱俊犯行之成立並無影響；且證人黃凱俊所犯幫助詐欺
      犯行，亦經法院判決，本日之證言並不影響證人黃凱俊之
      刑事責任，證人黃凱俊在明確清楚了解其法律上之利害關
      係後，仍堅稱其所申請之晶片卡是交給被告，衡情證人黃
      凱俊應無甘冒偽證之刑責，故意為不實之證言，以陷害被
      告之必要性；綜合上述情事，本院認為證人黃凱俊之證言
      應與事實相符，堪信為真。
（五）按一般人至電信公司申請行動電話門號使用，原則上並無
      限制，如非供犯罪之非法使用，衡情應無不以自己名義申
      請使用的考量；如任意提供轉售晶片卡予不明人士使用，
      極易被利用為與財產有關之犯罪工具，此係具備一般生活
      智識者之常識；參以近來詐欺人士使用他人行動電話門號
      作為聯絡指示被害人匯款之犯罪類型層出不窮，並廣經媒
      體披載，而被告向證人黃凱俊取得晶片卡後，轉交予不詳
      姓名的成年友人使用，有想到可能被人家拿去使用於詐欺
      ，又未採取有效的防範措施以防止之；故被告對晶片卡交
      付他人使用，可能遭犯罪集團用以犯罪有所預見，且不違
      背本意而為之，應有幫助詐欺取財之不確定故意甚明。
（六）綜上所述，本案事證明確，被告犯行堪以認定。
三、論罪科刑部分：
（一）被告單純提供他人晶片卡，他人用之做為詐欺犯罪所使用
      之工具，無證據證明被告參與詐欺取財犯行之構成要件行
      為，顯係基於幫助他人詐欺財物之犯意而為之，屬詐欺取
      財罪構成要件以外之行為。
（二）故核被告所為，係犯刑法第30條第1項、刑法第339條第1
      項之詐欺取財罪之幫助犯。被告為幫助犯，應依刑法第30
      條第2項規定，按正犯之刑減輕之。
（三）爰審酌被告教育程度、智識、其提供晶片卡，使詐欺集團
      可供作詐騙之工具使用，助長詐騙財產犯罪之風氣，造成
      無辜民眾受騙而受有金錢重大損失，實為當今社會層出不
      窮之詐財事件所以發生根源之一，導致社會互信受損，影
      響層面不輕，且亦因被告提供晶片卡，致使執法人員難以
      追查該詐騙犯罪人之真實身分，且被告犯後否認，態度未
      見良好，兼衡被害人因此所受之損害程度，及被告未與被
      害人和解等一切情狀，量處如主文所示之刑，並諭知易科
      罰金之折算標準。
據上論斷，應依刑事訴訟法第299條第1項前段，刑法第30條第1
項前段、第2項、第339條第1項、第41條第1項前段，刑法施行法
第1條之1，判決如主文。
本案經檢察官廖聖民到庭執行職務。
中    華    民    國    99    年    12    月    28    日
              刑事第二庭  審判長法  官  鄭永玉
                                法  官  陳得利
                                法  官  施慶鴻
以上正本證明與原本無異。
如不服本判決應於收受判決後10日內向本院提出上訴書狀，並應
敘述具體理由；其未敘述上訴理由者，應於上訴期間屆滿後20日
內向本院補提理由書（均須按他造當事人之人數附繕本）「切勿
逕送上級法院」。
                               書記官  許清源
中    華    民    國    99    年    12    月    28    日
附錄論罪科刑法條
刑法第339條第1項
意圖為自己或第3人不法之所有，以詐術使人將本人或第3人之物
交付者，處5年以下有期徒刑、拘役或科或併科1000元以下罰金
。

司法院資訊處製作；財團法人民間司法改革基金會備份。
